【裁判字號】    96,破,112
【裁判日期】    970131
【裁判案由】    宣告破產
【裁判全文】
臺灣高雄地方法院民事裁定               96年度破字第112號
聲  請  人  甲○○
代  理  人  陳水聰律師
上列聲請人聲請宣告破產事件，本院裁定如下：
  主  文
聲請駁回。
聲請程序費用由聲請人負擔。
    理      由
一、本件聲請意旨略以：伊因協助清償伊父親債務而陸續向銀行
    借貸，加上伊父、母親及姐姐身體狀況不佳，醫療、看護費
    用、房租及生活支出等家庭開銷過高，每月薪資即不足支付
    基本開銷，已無法負擔近20% 之銀行利息及本金等鉅額債務
    ，現積欠銀行債務總計約新台幣（下同）2,007,000 元，而
    伊僅有現金200,000 元之資產，顯已無力償還上開債務，而
    符合宣告破產之要件，爰檢具財產狀況說明書及債權人清冊
    等文件，聲請准予宣告破產等語。
二、按「破產固係對於債務人不能清償債務者宣告之，但法院就
    破產之聲請，以職權為必要之調查，確係毫無財產，則破產
    財團即不能構成，無從依破產程序清理其債務，參照破產法
    第一百四十八條之趣旨，自應依同法第63條以裁定駁回其聲
    請」，司法院院字第1505號著有解釋。是以法院就破產之聲
    請依職權為必要之調查結果，倘債務人確係毫無財產可構成
    破產財團，或債務人之財產不敷清償破產財團之費用及財團
    之債務，無從依破產程序清理其債務而使各破產債權有受清
    償而獲得分配之可能時，自得以無宣告破產之實益，裁定駁
    回其聲請（最高法院86年度台抗字第479 號裁定意旨參照）
    。
三、查本件聲請人迄今乃分別積欠華僑商業銀行、渣打國際商業
    銀行股份有限公司、元大商業銀行股份有限公司、萬泰商業
    銀行股份有限公司等計約1,928,053 元之債務，而其除提出
    面額為200,000 元之臺灣銀行支票1 紙外，名下則僅有薪資
    所得而無其他財產乙節，此有上開各銀行之陳報狀（函）暨
    所附支付命令、應收帳務明細查詢、現金卡債權明細等件在
    卷可稽，並有稅務電子閘門財產所得調件明細表附卷可憑，
    而聲請人固主張得為構成破產財團者有上開面額之臺灣銀行
    支票乙紙，惟該等同現金之臺灣銀行支票本即得隨時任意轉
    讓或於兌領後即行花費，且如聲請人聲請意旨所述，其因為
    協助其父親處理數百萬元債務，而陸續向各該銀行借貸，又
    因家庭開銷龐大，薪資尚且不足支應，以致無多餘之現金支
    付銀行借款本息，如此情況，其何來有供以查驗之上開金額
    現金實非無疑；況依目前破產實務，破產管理人之報酬最少
    約需40,000元，且破產程序須召開債權人會議、出售資產、
    分配破產財團等事宜而通常需時1 年仍無法終結，則以最低
    之破產處理期間1 年計，此期間依法應列財團費用而因基本
    生存所需致無從拋棄之破產人應支出之必要生活費用，依行
    政院主計處公布之95年度家庭收支調查報告記載，高雄市每
    人每月消費支出平均為17,425元，而聲請人尚有父、母親需
    扶養，有其聲請狀之陳述可憑，且有戶籍謄本附卷可憑，是
    若宣告聲請人破產，於破產處理期間聲請人及其家屬所應支
    出之必要生活費用，即為627,300 元（17,425*12*3 ＝627,
    300） ，則聲請人縱有上開金額之財產，於扣除破產管理人
    之報酬及其與家屬必要生活費用667,300 元後，已無任何餘
    額可供構成破產財團，揆諸上開說明，本件自無宣告破產之
    實益及必要，聲請人聲請宣告破產自無理由，應予駁回。
四、依破產法第5 條、民事訴訟法第95條、第78條、裁定如主文
    。
中    華    民    國    97    年    1     月    31    日
                  民事第一庭  法  官  劉惠娟
正本係照原本作成。
如對本裁定抗告須於裁定送達後10日內向本院提出抗告狀。
中    華    民    國    97    年    1     月    31    日
                              書記官  林雯琪
附  表：
┌──┬─────┬─────────────┬────┐
│編號│債權人名稱│  債 權 額                │ 備  註 │
│    │          │ （新台幣）               │        │
│    │          │                          │        │
├──┼─────┼─────────────┼────┤
│    │華僑商業銀│尚積欠本金760,862 元及自96│        │
│ 1  │行        │年8 月1 日起至清償日止，按│        │
│    │          │年息4.56% 計算之利息，及自│        │
│    │          │96年9 月2 日起至清償止，逾│        │
│    │          │期在6 個月以內者，按上開利│        │
│    │          │率10% ，逾期6 個月以上者，│        │
│    │          │按上開利率20% 計算之違約金│        │
│    │          │（消費性無擔保借款）      │        │
├──┼─────┼─────────────┼────┤
│    │渣打國際商│尚積欠本金725,071 元及自96│        │
│ 2  │業銀行股份│年8 月11日起至清償日止，按│        │
│    │有限公司  │年息7.22% 計算之利息，及自│        │
│    │          │96年9月11日起至清償止，逾 │        │
│    │          │期在6 個月以內者，按上開利│        │
│    │          │率10% ，逾期6 個月以上者，│        │
│    │          │按上開利率20% 計算之違約金│        │
├──┼─────┼─────────────┼────┤
│    │元大商業銀│尚積欠57,522 元，及其中56,│        │
│ 3  │行股份有限│390元自96年10月10日起至清 │        │
│    │公司      │償日止，按年息19.7% 計算之│        │
│    │          │利息，並按月以1,200 元計算│        │
│    │          │之違約金（信用卡債務）    │        │
├──┼─────┼─────────────┼────┤
│    │萬泰商業銀│尚積欠384,598元，及其中37 │        │
│ 4  │行股份有限│8,579 元自96年9 月18日起至│        │
│    │公司      │清償日止，按年息20% 計算之│        │
│    │          │利息（現金卡債務）        │        │
├──┼─────┴─────────────┼────┤
│合計│  1,928,053 元（不含上開未計算之利息及│        │
│    │  違約金）                            │        │
└──┴───────────────────┴────┘


司法院資訊處製作；財團法人民間司法改革基金會備份。
